臺灣高雄地方法院刑事判決　　　　　　　 96年度訴字第346號
公　訴　人　臺灣高雄地方法院檢察署檢察官
被　　　告　丙○○
指定辯護人　本院公設辯護人甲○○
上列被告因毒品危害防制條例等案件，經檢察官提起公訴（95年
度偵字第26453 號），本院判決如下：
    主  文
丙○○共同運輸第一級毒品，處有期徒刑拾伍年，褫奪公權捌年
。扣案第一級毒品海洛因（合計淨重玖柒點伍陸公克），均沒收
銷燬之；扣案保險套肆只，均沒收。
    事  實
一、丙○○為謀籌措前因詐欺案件，經法院判處有期徒刑4 月之
    易科罰金款項，雖明知海洛因係毒品危害防制條例第2 條第
    2 項第1 款規定之第一級毒品，且屬行政院公告管制進口之
    物品，竟在民國95年9 月間，以事成後可領取新臺幣（下同
    ）10萬元之代價，受僱於遠房親戚「黃憲章」（即起訴書所
    載之「黃燦章」，下同）及「黃憲章」友人「劉施吉」（即
    起訴書所載之「施德」，下同），另由「劉施吉」自行接洽
    某真實姓名及年籍不詳之成年男子（下稱甲男）職司丙○○
    抵臺後之接應事務，4 人乃共同基於運輸第一級毒品海洛因
    及私運管制物品進口之犯意聯絡，推由丙○○於95年9 月27
    日持「黃憲章」所交付之機票，自高雄小港國際機場搭機抵
    達越南之胡志明市，與已先行前往該地之「黃憲章」見面，
    並接受「黃憲章」之食宿安排。進於同年月30日，再經由「
    黃憲章」之引介認識「劉施吉」，2 人相談確認丙○○預定
    之返臺日期後，即改由「劉施吉」為丙○○張羅後續之食宿
    事宜。及至同年10月3 日越南當地時間下午5 時許（即臺灣
    時間同日晚間6 時許，2 地時差為1 個小時），丙○○經由
    「黃憲章」之搭載抵達胡志明機場後，「劉施吉」亦獨自前
    去該機場，並將4 顆以保險套包裝之球狀海洛因（合計淨重
    97.56 公克，純度80.05%，空包裝總重31.15 公克）交予丙
    ○○，囑其將之塞入肛門內藏放，並表示迨丙○○抵臺通過
    海關檢查後，甲男會主動出面聯繫丙○○以協助取出各該海
    洛因，並支付約定之10萬元報酬等語。丙○○旋依「劉施吉
    」之指示藏放海洛因，並獨自搭乘越南當地時間晚間6 時30
    分許之越南太平洋航空公司BL-698號班次飛機，於同日臺灣
    時間晚間10時45分許到達高雄小港國際機場，而運輸第一級
    毒品海洛因及私運管制物品進口。嗣於同日臺灣時間晚間11
    時5 分許，丙○○在事先接獲詳盡線報因而鎖定其為攜帶毒
    品闖關者之員警丁○○施以嚴格檢查下，坦言全情，並旋經
    警帶往高雄市立大同醫院取出藏放肛門內以保險套包裝之海
    洛因4 顆，予以扣押之。
二、案經內政部警政署航空警察局高雄分局移請臺灣高雄地方法
    院檢察署檢察官偵查起訴。
    理  由
壹、證據能力方面
一、海洛因及其外包裝保險套4 只，乃係徵得被告丙○○同意後
    （警卷第7 頁之勘察同意書參照），由警方依刑事訴訟法所
    定程序予以查扣者，自得作為本案之證據。
二、查獲照片3 張，乃係機械拍攝當時之現場情況並藉書面方式
    加以留存、呈現者，而照片內容與現場真實情狀2 者間之一
    致性，乃係透過機械方式資為保障，其間並不存在人對現實
    情狀知覺、記憶、表述等錯誤，復欠缺故為虛枉之疑慮，故
    照片之性質非屬供述證據，而無傳聞法則之適用。再參諸卷
    內別無證據顯示該拍攝機械有何不精確之狀況，或照片有經
    偽、變造之情形，是應有證據能力。
三、法務部調查局95年11月19日調科壹字第09523038080 號鑑定
    書1 紙，係依刑事訴訟法第198 條、第208 條第1 項之法定
    鑑定程式所得之專業判定結果（檢察長基於檢察一體，事前
    概括選任鑑定人或囑託鑑定機關），而按刑事訴訟法第206
    條所出具之鑑定報告，屬刑事訴訟法第159 條第1 項所指例
    外情形，應有證據能力。
四、被告護照影本1 份及被告入出境紀錄1 紙，分別為公務員職
    務上製作之證明、紀錄文書，且核均無顯不可信之情狀，依
    刑事訴訟法第159 條之4第1 款規定，有證據能力。
五、高雄關稅局扣押貨物、運輸工具收據及搜索筆錄1 紙、航空
    警察局高雄分局扣押筆錄暨扣押物品目錄表1 份，均經被告
    丙○○及其辯護人同意作為證據使用；本院審酌卷內並無事
    證顯示各該陳述之作成時、地與週遭環境，有何致令陳述內
    容虛偽、偏頗之狀況後，也認為適當，依刑事訴訟法第159
    條之5 第1 項之規定，應有證據能力。
貳、實體方面
一、訊據被告丙○○迭於偵審程序中坦言上情，期間並曾於95年
    10月4 日本院羈押訊問中，明確自白：95年9 月間，遠房親
    戚「黃憲章」得知我被判處有期徒刑4 月且可得易科罰金後
    ，主動表示要介紹帶海洛因的門路讓我賺外快，且提到如果
    順利通過高雄小港國際機場海關就可以得到10萬元，我遂於
    95 年9月27日搭機抵達越南，到了越南後是「黃憲章」出面
    接我到他所安排的住處，我在該處住了3 天後才經由「黃憲
    章」之介紹而與「劉施吉」見面，之後即續由「劉施吉」安
    排新住處，到了預定回臺灣的那天，「劉施吉」獨自將4 顆
    以保險套包裝之球狀海洛因拿到機場給我，要我將海洛因塞
    入肛門內藏放，並說臺灣那邊已安排好出關後之接應人手協
    助取出海洛因並支付我10萬元，我藏好海洛因後，就獨自搭
    機回臺，但因為尚未出關即遭查獲，所以我還未遇見接應者
    ，也還沒拿到報酬，至於在越南當地的食宿開銷及越南、臺
    灣2 地間之機票費用，則是「劉施吉」等人所提供的等語綦
    詳（本院95年度聲羈字第1032號卷第4 至5 頁），俱核與卷
    附高雄關稅局扣押貨物、運輸工具收據及搜索筆錄1 紙（警
    卷第13頁）、航空警察局高雄分局扣押筆錄暨扣押物品目錄
    表1 份（警卷第14至17頁）、查獲照片3 張（警卷第19頁）
    、被告護照影本1 份（警卷第25頁）及被告入出境紀錄1 紙
    （偵卷第8 頁），相互吻合；此外，尚有球狀海洛因4 顆（
    合計淨重97.56 公克，純度80.05%，空包裝總重31.15 公克
    ）扣案可稽。而扣案海洛因之成分乃經鑑定無訛，亦有法務
    部調查局95年11月19日調科壹字第09523038080 號鑑定書1
    紙在卷足憑（偵卷第7 頁）。又另由本案查獲員警丁○○於
    本院審理中，證稱：在查獲被告前約10多分鐘，線民當面告
    訴我有一個行動不方便且拿黃色袋子的人，以將毒品塞入肛
    門藏放之方式夾帶毒品，從越南搭乘太平洋航空公司班機欲
    經由高雄小港國際機場闖關入境，我接獲此線報後，由該線
    報內容之具體程度研判所述應屬可靠，就前往海關檢查室查
    看，在被告等一行班機乘客依序通過證照查驗檯、行李提領
    處後，我發現僅有被告1 人持柺杖行進且攜帶黃色提袋，特
    徵明顯，是故立即鎖定被告，並在被告一進入海關查驗室後
    ，旋將其帶往海關檢查檯，詢問有無攜帶毒品，被告一開始
    不願意講話，我進而告知被告攜帶毒品之嚴重性並希望被告
    能坦白後，被告才坦承全部犯行，且配合警方之查扣舉動等
    語（本院卷第46至48頁），足見本案查獲員警丁○○，在被
    告首次坦承犯行前，業依詳盡之線報，唯一鎖定被告為夾帶
    毒品犯嫌，也予指明。綜上，本件事證明確，被告運輸第一
    級毒品海洛因及私運管制物品進口，事證明確，犯行堪予認
    定。
二、核被告所為，係犯毒品危害防制條例第4 條第1 項之運輸第
    一級毒品罪及懲治走私條例第2 條第1 項之私運管制物品進
    口罪。被告為運輸而持有第一級毒品，其持有之低度行為為
    高度之運輸行為所吸收，不另論罪。又共同正犯之犯意聯絡
    ，原不以數人間直接發生者為限，即有間接之聯絡者，亦包
    括在內，如甲分別邀約乙、丙犯罪，雖乙、丙彼此間並無直
    接之聯絡，亦無礙其為共同正犯之成立（最高法院77年台上
    字第2135號判例意旨參照）；查本案係由「劉施吉」、「黃
    憲章」居中主導，該2 人復各自尋找被告、甲男參與犯行，
    雖被告與甲男間並未有直接之聯繫，依前開意旨，仍均應論
    以共同正犯。其次，被告係以一運送行為同時觸犯運輸第一
    級毒品罪及私運管制物品進口罪，為想像競合犯，應依刑法
    第55條規定，從一重以運輸第一級毒品罪論處。復次，被告
    係為籌措10萬元之易科罰金款項，一時失慮鋌而走險，且僅
    運輸乙次，惡性本較諸長期經營運輸、販賣毒品業務之毒梟
    為輕；又本案所運輸之毒品尚未外流即遭查扣，所造成國人
    健康及社會治安之危害，亦非甚鉅，如量處運輸第一級毒品
    罪之法定最低度刑即無期徒刑，仍嫌過重，爰依刑法第59條
    規定減輕其刑（刑法第65條第2 項規定：無期徒刑減輕者，
    為20年以下15年以上有期徒刑）。末查獲員警早於被告坦承
    犯行前，即鎖定被告為本案犯嫌，已如前述，則被告自不符
    合自首之規定，亦併敘明。
三、本院審酌被告與「劉施吉」、「黃憲章」、甲男4 人共同運
    輸第一級毒品海洛因返臺，且數量合計達97.56 公克，助長
    施用毒品之風氣，進而危害國人健康及社會治安，所為誠屬
    不該。惟念被告於偵審程序中始終坦承犯行，有所悔意，犯
    後尚稱態度良好；且被告係為籌措易科罰金款項，一時失慮
    方鋌而走險，及在本次犯行中，復亦不若「劉施吉」、「黃
    憲章」等人位居指揮者之關鍵角色，犯罪惡性較為輕微；又
    被告所運輸之毒品旋於海關處遭查扣，尚未流入市面，所造
    成之實害應非甚鉅等一切情狀，爰量處如主文所示之刑，並
    依其運輸毒品之犯罪性質，認有宣告褫奪公權之必要，依法
    褫奪公權8 年。
四、扣案之海洛因（合計淨重97.56 公克，純度80.05%）係第一
    級毒品，應依毒品危害防制條例第18條第1 項前段規定宣告
    沒收銷燬之。另扣案之保險套4 只，係用於包裹扣案海洛因
    ，而防其裸露並便於攜帶（且經鑑定機關就之與扣案海洛因
    分別鑑析重量，有前開法務部調查局鑑定書1 紙可按，足認
    2 者間尚無不可析離之關係），係屬供犯本案運輸犯行所用
    之物，應依毒品危害防制條例第19條第1 項前段宣告沒收。
    至被告在越南當地的食宿開銷及往返越南、臺灣2 地間之機
    票費用，業分經「劉施吉」、「黃憲章」實際支付予各該業
    者，且在性質上核屬犯罪過程之必須支出，尚非被告犯罪所
    得之物，不得予以沒收之列，也併指明。
據上論結，應依刑事訴訟法第299 條第1 項前段，毒品危害防制
條例第4 條第1 項、第18條第1 項前段、第19條第1 項前段，懲
治走私條例第2 條第1 項、第11條，刑法第11條、第28條、第55
條、第37條第2 項、第59條，判決如主文。
本案經檢察官乙○○到庭執行職務。
中　　華　　民　　國　　96　　年　　3 　　月　　27　　日
                  刑事第十庭  審判長法　官  陳玉聰
                                    法　官  楊淑珍
                                    法　官  莊珮吟
以上正本證明與原本無異。
如不服本判決，應於判決送達後10日內，向本院提出上訴狀。
中　　華　　民　　國　　96　　年　　3 　　月　　27　　日
                                    書記官  卓榮杰
◎附錄本案所犯法條
《毒品危害防制條例第4 條第1 項》
製造、運輸、販賣第一級毒品者，處死刑或無期徒刑；處無期徒
刑者，得併科新臺幣1000萬元以下罰金。
《懲治走私條例第2 條第1 項》
私運管制物品進口、出口逾公告數額者，處7 年以下有期徒刑，
得併科新臺幣300 萬元以下罰金。
